臺灣士林地方法院刑事判決
111年度審金訴字第130號
公  訴  人  臺灣士林地方檢察署檢察官
被      告  王英全


                    （另案於法務部矯正署臺中監獄臺中分監執行）
上列被告因詐欺等案件，經檢察官提起公訴（111年度少連偵字
第3號、第13號），因被告於準備程序中就被訴事實為有罪之陳
述，經告知簡式審判程序之旨，並聽取當事人之意見後，經本院
合議庭裁定由受命法官獨任進行簡式審判程序，判決如下：
    主  文
甲○○犯如附表各編號所示之罪，各處如附表各編號「主文及宣告
刑」欄所示之刑。應執行有期徒刑壹年拾月。
    事  實
一、甲○○（通訊軟體Telegram【下稱Telegram】暱稱「一棒敲死
    你」、「牛奶」；詐欺集團編號2號）於民國110年6月底加
    入由吳皓柏（Telegram暱稱「羅兒」；詐欺集團編號3號；
    所涉詐欺取財罪嫌，另案經本院判決在案）、少年倪○辰（9
    5年6月生，真實姓名年籍詳卷；Telegram暱稱「小豪」；詐
    欺集團編號1號；另由本院少年法庭審理）、暱稱「常威」
    及其他真實姓名年籍不詳之人所組成之詐欺集團，於詐欺集
    團內擔任俗稱「洗車」、「收水」、把風之角色，負責測試
    帳戶、轉交提款卡予車手、監看車手提款及收取車手提領之
    贓款等工作，並約定以其所收受贓款之1％計算其報酬。甲○○
    即與吳皓柏、倪○辰、「常威」及其他不詳詐欺集團成員意
    圖為自己不法之所有，基於三人以上共同詐欺取財與洗錢之
    犯意聯絡，先由倪○辰領取裝有如附表所示金融帳戶提款卡
    之包裹，將包裹內提款卡交由甲○○測試，甲○○透過Telegram
    得知密碼後，至自動櫃員機操作確認提款卡可使用，並依指
    示更改密碼，再將該等提款卡交由倪○辰，該詐欺集團不詳
    成員另分別於如附表所示時間，以如附表所示手段詐騙陳玟
    君、乙○○、戊○○、庚○○、丁○○等人，致渠等陷於錯誤，分別
    匯款如附表所示金額之款項，至如附表所示之金融帳戶，詐
    欺集團成員於確認款項匯入後，甲○○依指示至提領地點附近
    監看、把風，並以Telegram告知倪○辰提款卡密碼，由倪○辰
    持各該帳戶之提款卡，於如附表所示時、地提領陳玟君等人
    遭詐騙匯入之款項，並將所領取之如附表編號1至4所示之贓
    款交予甲○○，甲○○再轉交予吳皓柏，另領取如附表編號5所
    示之贓款後交予吳皓柏，再由吳皓柏交付予不詳之詐欺集團
    成員，以此方法製造金流之斷點，掩飾、隱匿該等詐欺犯罪
    所得之去向與所在。嗣因陳玟君等人發覺有異，報警處理，
    始循線查悉上情。
二、案經己○○、戊○○、丁○○訴由臺北市政府警察局內湖分局報告
    臺灣士林地方檢察署檢察官偵查起訴。　　
    理  由
壹、程序部分
    按除被告所犯為死刑、無期徒刑、最輕本刑為3年以上有期
    徒刑之罪或高等法院管轄第一審案件者外，於第一次審判期
    日前之準備程序進行中，被告先就被訴事實為有罪之陳述時
    ，審判長得告知被告簡式審判程序之旨，並聽取當事人、代
    理人、辯護人及輔佐人之意見後，裁定進行簡式審判程序，
    刑事訴訟法第273條之1第1項定有明文。經核本案被告甲○○
    所犯係死刑、無期徒刑、最輕本刑為3年以上有期徒刑以外
    之罪，其於準備程序中就被訴事實為有罪之陳述，經告知簡
    式審判程序之旨，並聽取公訴人、被告之意見後，本院合議
    庭爰依首揭規定，裁定由受命法官獨任進行簡式審判程序。
    是本案之證據調查，依同法第273條之2規定，不受同法第15
    9條第1項、第161條之2、第161條之3、第163條之1，及第16
    4條至170條所規定證據能力認定及調查方式之限制，合先敘
    明。 
貳、實體部分
一、上開事實，業據被告於警詢時自白不諱，復於本院準備程序
    及審理時坦承犯行（見臺灣士林地方檢察署111年度少連偵
    字第3號卷【下稱偵卷】第9至15頁、本院111年度審金訴字
    第130號卷【下稱本院卷】第88、94頁)，並有證人即告訴人
    陳玟君、戊○○、丁○○、證人即被害人乙○○、庚○○、證人即共
    犯吳皓柏、倪○辰於警詢時所為證述可稽（見偵卷第65至71
    、73至77、49至55、59至63、39至47、17至23、25至37頁）
    ，且有告訴人己○○提出之台新銀行自動櫃員機交易明細表，
    告訴人戊○○提出之華南銀行網路銀行交易明細資料及其與詐
    欺集團成員間之通話紀錄截圖，告訴人丁○○提出之臺灣銀行
    存摺內頁影本、網路銀行交易明細及其與詐欺集團成員間之
    通話紀錄截圖，被害人乙○○提出之網路銀行交易明細翻拍照
    片及其與詐欺集團成員間之通話紀錄翻拍照片、監視器錄影
    翻拍照片32張附卷可參（見偵卷第201、171、167、150、15
    2至153、213至214、99至104頁），足認被告前開出於任意
    性之自白與事實相符，洵堪採信。綜上，本案事證明確，被
    告前開犯行堪以認定，均應予依法論科。
二、論罪科刑　
　㈠按洗錢防制法於105年12月28日修正公布，並於106年6月28日
    生效施行（下稱新法），新法第14條第1項之一般洗錢罪，
    祇須有第2條各款所示行為之一，而以第3條規定之特定犯罪
    作為聯結即為已足。另過去實務認為，行為人對犯特定犯罪
    所得之財物或利益作直接使用或消費之處分行為，或僅將自
    己犯罪所得財物交予其他共同正犯，祇屬犯罪後處分贓物之
    行為，非本條例所規範之洗錢行為，惟依新法規定，倘行為
    人意圖掩飾或隱匿特定犯罪所得來源，而將特定犯罪所得直
    接消費處分，甚或交予其他共同正犯予以隱匿，或由共同正
    犯以虛假交易外觀掩飾不法金流移動，即難認僅單純犯罪後
    處分贓物之行為，應仍構成新法第2條第1或2款之洗錢行為
    （最高法院108年度台上字第2057號、第2425號、第2402號
    判決意旨參照）。查，本案被告與吳皓柏、倪○辰、「常威
    」及其他身分不詳之詐欺集團成員對如附表所示被害人之所
    為，均構成刑法第339條之4第1項第2款加重詐欺取財罪，此
    如後述，係最輕本刑6月以上有期徒刑以上之罪，屬洗錢防
    制法第3條第1款所稱特定犯罪，而被告測試如附表所示金融
    帳戶後，將該等帳戶之提款卡、密碼交予詐欺集團車手倪○
    辰，使其得以將如附表所示之被害人受騙匯入如附表所示帳
    戶內之款項提領後，或交由被告轉交予吳皓柏，或直接交予
    吳皓柏，再由吳皓柏將上開款項轉交其他詐欺集團成員而上
    繳詐欺集團，以掩飾、隱匿該特定犯罪所得之去向及所在，
    揆諸上開說明，自非單純犯罪後處分贓物之與罰後行為，而
    該當洗錢防制法第2條第2款所指之洗錢行為無訛。
　㈡核被告共同對如附表所示被害人詐欺之行為，均係犯刑法第3
    39條之4第1項第2款之三人以上共同詐欺取財罪、洗錢防制
    法第14條第1項之一般洗錢罪。
　㈢被告與吳皓柏、倪○辰、「常威」及其他身分不詳之詐欺集團
    成員間，就上開犯行，互有犯意聯絡，並分工合作、互相利
    用他人行為以達犯罪目的及行為分擔，均應論以共同正犯。
　㈣又被告就如附表各編號所示犯行，均係以一行為同時觸犯加
    重詐欺取財罪及一般洗錢罪，為想像競合犯，均應依刑法第
    55條規定，從較重之三人以上共同詐欺取財罪處斷。
　㈤被告共同詐欺如附表所示5名被害人之犯行，雖犯罪時間相近
    ，但被害人均不相同，所侵害財產法益有異，時空上並非無
    從區隔，在刑法評價上各具獨立性，且非經立法預設其本質
    係具持續實行之複次作為特徵予以特別歸類，使成獨立犯罪
    構成要件之行為態樣，依社會通念難認係出於一次犯意之決
    定，又非屬一個行為之持續動作，自難認被告成立接續犯包
    括一罪或想像競合犯；是其所為5次犯行，犯意各別，行為
    互殊，應分論併罰。
　㈥按刑法總則之加重，係概括性之規定，所有罪名均一體適用
    ；刑法分則之加重，係就犯罪類型變更之個別犯罪行為予以
    加重，成為另一獨立之罪名。兒童及少年福利與權益保障法
    第112條第1 項前段規定：「成年人教唆、幫助或利用兒童
    及少年犯罪或與之共同實施犯罪或故意對其犯罪者，加重其
    刑至二分之一」，其中成年人教唆、幫助或利用兒童及少年
    犯罪或與之共同實施（實行）犯罪之加重，並非對於個別特
    定之行為而為加重處罰，其加重係概括性之規定，對一切犯
    罪皆有其適用，自屬刑法總則加重之性質。查：被告為本案
    犯行時為成年人，倪○辰於被告為本案犯行時為12歲以上未
    滿18歲之少年，有其等之年籍資料在卷足憑，而被告與倪○
    辰間，具有犯意聯絡及行為分擔，已如前述，是被告本件所
    為各次犯行，均應依兒童及少年福利與權益保障法第112條
    第1項前段之規定，加重其刑。
　㈦按想像競合犯之處斷刑，本質上係「刑之合併」。其所謂從
    一重處斷，乃將想像競合犯組成之評價上數罪，合併為科刑
    一罪，其所對應之刑罰，亦合併其評價上數罪之數法定刑，
    而為一個處斷刑。易言之，想像競合犯侵害數法益者皆成立
    犯罪，論罪時必須輕、重罪併舉論述，同時宣告所犯各罪名
    ，包括各罪有無加重、減免其刑之情形，亦應說明論列，量
    刑時併衡酌輕罪部分量刑事由，評價始為充足，然後依刑法
    第55條前段規定「從一重處斷」，非謂對於其餘各罪可置而
    不論。因此，法院決定處斷刑時，雖以其中最重罪名之法定
    刑，做為裁量之準據，惟於裁量其輕重時，仍應將輕罪合併
    評價在內（最高法院108年度台上字第4405號、第4408號判
    決意旨參照）。是以，被告於本院準備程序及審理時自白一
    般洗錢犯行，依洗錢防制法第16條第2項「犯前2條之罪，在
    偵查或審判中自白者，減輕其刑」之規定，原應減輕其刑，
    惟被告所犯一般洗錢罪係屬想像競合犯其中之輕罪，被告就
    本案5次犯行均係從一重之共同加重詐欺取財罪處斷，故就
    此部分想像競合輕罪得減刑部分，依上開說明，由本院於後
    述依刑法第57條量刑時，一併衡酌該部分減輕其刑事由，附
    此敘明。
　㈧爰審酌被告正值青壯，具勞動能力，竟不思循以正當管道取
    得財物，明知詐欺集團對社會危害甚鉅，因受金錢誘惑，受
    僱從事詐欺集團擔任俗稱「洗車」、「收水」等工作，使本
    案詐欺集團順利保有犯罪所得，造成無辜民眾受有財產損害
    ，且亦因其所為掩飾犯罪所得之去向，致使執法人員難以追
    查正犯之真實身分，其犯罪所生之危害顯非輕，殊值非難，
    衡以其犯後始終坦認犯行，非無悔意，惟尚未與如附表所示
    之被害人達成和解，賠償渠等所受損害，暨考量其素行尚可
    （參見卷附臺灣高等法院被告前案紀錄表之記載）、本案犯
    罪之動機、手段、情節、與本案詐欺集團成員間之分工、擔
    任之犯罪角色及參與程度、各次犯行造成之損害、尚未獲得
    任何利益（詳後沒收部分），及其自陳高中肄業之教育智識
    程度、入監前從事水電及清潔工作、月薪約新臺幣3萬多元
    、單身、尚有祖母待其扶養之家庭生活與經濟狀況（見本院
    卷第95頁）等一切情狀，分別量處如附表「主文及宣告刑」
    欄所示之刑。　
　㈨又審酌數罪併罰之定應執行刑，係出於刑罰經濟與責罰相當
    之考量，並非予以犯罪行為人或受刑人不當之利益，為一種
    特別的量刑過程，相較於刑法第57條所定科刑時應審酌之事
    項，係對一般犯罪行為之裁量。而定應執行刑之宣告，乃對
    犯罪行為人本身及所犯各罪之總檢視，除應考量行為人所犯
    數罪反應出之人格特性，並應權衡審酌行為人之責任與整體
    刑法目的及相關刑事政策，在量刑權之法律拘束性原則下，
    依刑法第51條第5款規定，採限制加重原則，資為量刑自由
    裁量權之外部界限，並應受法秩序理念規範之比例原則、平
    等原則、責罰相當原則、重複評價禁止原則等自由裁量權之
    內部抽象價值要求界限之支配，以使輕重得宜，罰當其責，
    俾符合法律授與裁量權之目的，以區別數罪併罰與單純數罪
    之不同，兼顧刑罰衡平原則。故定應執行刑時，除仍應就各
    別刑罰規範之目的、輕重罪間體系之平衡、整體犯罪非難評
    價，為綜合判斷外，尤須參酌上開實現刑罰公平性，以杜絕
    僥倖、減少犯罪之立法意旨，為妥適之裁量。本院衡酌被告
    本案5次加重詐欺取財犯行，均係在110年6月28日所實施，
    各次犯行之間隔期間甚近，顯於短時間內反覆實施，所侵害
    法益固非屬於同一人，然各次犯行之角色分工、行為態樣、
    手段、動機均完全相同，責任非難重複之程度顯然較高，如
    以實質累加之方式定應執行刑，處罰之刑度恐將超過其行為
    之不法內涵與罪責程度，爰基於罪責相當之要求，於刑法第
    51條第5款所定之外部性界限內，綜合評價各罪類型、關係
    、法益侵害之整體效果，考量犯罪人個人特質，及以比例原
    則、平等原則、責罰相當原則、重複評價禁止原則為內涵之
    內部性界限，為適度反應被告整體犯罪行為之不法與罪責程
    度及對其施以矯正之必要性，而就被告所犯如附表所示之5
    罪，定應執行刑如主文所示。
四、沒收部分
　㈠按犯罪所得，屬於犯罪行為人者，沒收之，刑法第38條之1第
    1項前段定有明文。任何人都不得保有犯罪所得，為基本法
    律原則，犯罪所得之沒收或追徵，在於剝奪犯罪行為人之實
    際犯罪所得（原物或其替代價值利益），使其不能坐享犯罪
    之成果，以杜絕犯罪誘因，可謂對抗、防止經濟、貪瀆犯罪
    之重要刑事措施，性質上屬類似不當得利之衡平措施，著重
    所受利得之剝奪。然苟無犯罪所得，自不生利得剝奪之問題
    ，固不待言，至二人以上共同犯罪，關於犯罪所得之沒收或
    追徵，倘個別成員並無犯罪所得，且與其他成員對於所得亦
    無事實上之共同處分權時，同無利得可資剝奪，特別在集團
    性或重大經濟、貪污犯罪，不法利得龐大，一概採取絕對連
    帶沒收或追徵，對未受利得之共同正犯顯失公平。有關共同
    正犯犯罪所得之沒收或追徵，最高法院向採之共犯連帶說，
    業於104年8月11日之104年度第13次刑事庭會議決議不再援
    用，並改採沒收或追徵應就各人所分得者為之等見解。倘若
    共同正犯各成員內部間，對於不法利得分配明確時，自應依
    各人實際分配所得沒收；至共同正犯各成員對於不法利得享
    有共同處分權限時，則應負共同沒收之責。查，被告否認已
    因本案犯行獲取任何報酬（見本院卷第88頁），且卷內查無
    證據足認被告曾自前開詐欺集團獲得任何利益，故本案尚無
    犯罪所得應予宣告沒收或追徵之問題。
　㈡又按犯洗錢防制法第14條之罪，其所移轉、變更、掩飾、隱
    匿、收受、取得、持有、使用之財物或財產上利益，沒收之
    ；犯第15條之罪，其所收受、持有、使用之財物或財產上利
    益，亦同，洗錢防制法第18條第1項定有明文。惟因洗錢行
    為之標的是否限於行為人者始得宣告沒收，法無明文，是倘
    法條未規定「不問屬於犯罪行為人與否均沒收」時，自仍以
    屬於被告所有者為限，始應予沒收。經查，倪○辰提領如附
    表所示之被害人受騙匯入如附表所示帳戶內之款項後，或
　　交由被告轉交予吳皓柏，或直接交予吳皓柏，再由吳皓柏依
    指示轉交予不詳詐欺集團成員而上繳詐欺集團，足見該等款
    項非屬被告所有，亦無證據證明其等就該等款項具有事實上
    管領、處分權限，揆諸前揭說明，自無從就前開被害人遭詐
    欺所款項，依洗錢防制法第18條第1項或刑法第38條之1第1
    項前段之規定對被告宣告沒收，併此敘明。
據上論斷，應依刑事訴訟法第273條之1第1項、第299條第1項前
段，洗錢防制法第2條第2款、第14條第1項，兒童及少年福利與
權益保障法第112條第1項前段，刑法第11條前段、第28條、第33
9條之4第1項第2款、第55條、第51條第5款，刑法施行法第1條之
1第1項，判決如主文。
本案經檢察官丙○○提起公訴，由檢察官江玟瑄到庭執行職務。
中　　華　　民　　國　　111 　年　　4 　　月　　11　　日
                  刑事第九庭法  官  陳秀慧
以上正本證明與原本無異。
如不服本判決應於收受送達後20日內，向本院提出上訴書狀，並
應敘述具體理由。其未敘述上訴理由者，應於上訴期間屆滿後20
日內向本院補提理由書（均須按他造當事人之人數附繕本）「切
勿逕送上級法院」。若因疫情而遲誤不變期間，得向法院聲請回
復原狀。
                            書記官  陳建宏
中　　華　　民　　國　　111 　年　　4 　　月　　11　　日
附錄本案論罪科刑法條全文：
洗錢防制法第2條
本法所稱洗錢，指下列行為：
一、意圖掩飾或隱匿特定犯罪所得來源，或使他人逃避刑事追訴
    ，而移轉或變更特定犯罪所得。
二、掩飾或隱匿特定犯罪所得之本質、來源、去向、所在、所有
    權、處分權或其他權益者。
三、收受、持有或使用他人之特定犯罪所得。
洗錢防制法第14條
有第二條各款所列洗錢行為者，處7年以下有期徒刑，併科新臺
幣5百萬元以下罰金。
前項之未遂犯罰之。
前二項情形，不得科以超過其特定犯罪所定最重本刑之刑。
中華民國刑法第339條之4
犯第339條詐欺罪而有下列情形之一者，處1年以上7年以下有期
徒刑，得併科1百萬元以下罰金：
一、冒用政府機關或公務員名義犯之。
二、三人以上共同犯之。
三、以廣播電視、電子通訊、網際網路或其他媒體等傳播工具，
    對公眾散布而犯之。
前項之未遂犯罰之。
附表：
編號 被害人 詐騙方式 匯款時間 匯款金額（新臺幣） 匯入帳戶 倪○晨提款時間、地點與金額（新臺幣） 主文及宣告刑 1 乙○○ 詐騙集團成員假冒網路賣家「天藍小舖」，於110年6月28日16時36分許撥打電話予乙○○，佯稱：因訂單數量設定錯誤，須至自動櫃員機操作云云，致乙○○陷於錯誤而匯出款項。 110年6月28日19時39分許 4萬9,987元 中華郵政帳號000-00000000000000號帳戶 （戶名：呂松達） ⑴先後於110年6月28日19時51分許、19時52分許、19時53許、19時54分許，在位於臺北市○○區○○路000號之臺灣銀行新湖分行之自動櫃員機，持左列帳戶之提款卡，各提領2萬元（共5筆）。 ⑵先後於110年6月28日19時57分許、19時58分許，在位於臺北市○○區○○路000號之第一商業銀行新湖分行之自動櫃員機，持左列帳戶之提款卡，分別提領2萬元、1萬7,000元。 ⑶於110年6月28日20時8分許，在位於臺北市○○區○○路000號1樓之華南商業銀行南內湖分行之自動櫃員機，持左列帳戶之提款卡提領1萬3,000元。　  甲○○成年人與少年犯三人以上共同詐欺取財罪，處有期徒刑壹年貳月。    110年6月28日19時41分許 2萬8,126元    2 己○○ （提告） 詐騙集團成員假冒網路賣家「天藍小舖」，於110年6月26日14時20分許撥打電話予己○○，佯稱：因人員疏失，需至自動櫃員機操作停止扣款云云，致己○○陷於錯誤而匯出款項。 110年6月28日19時45分許 8,985元   甲○○成年人與少年犯三人以上共同詐欺取財罪，處有期徒刑壹年。 3 戊○○ （提告） 詐騙集團成員假冒「第一銀行」客服人員，於110年6月28日17時58分許撥打電話予戊○○，佯稱：因YAHOO商城會員資格設定錯誤，需於網路銀行操作解除定期扣款設定云云，致戊○○陷於錯誤而匯出款項。 110年6月28日19時53分許 5萬34元   甲○○成年人與少年犯三人以上共同詐欺取財罪，處有期徒刑壹年貳月。 4 庚○○ 詐騙集團成員假冒網路賣家「誠品網路商店」，於110年6月28日17時許撥打電話予庚○○，佯稱：因系統遭駭客入侵，需至自動櫃員機操作停止自動扣款云云，致庚○○陷於錯誤而匯出款項。 110年6月28日20時3分許 1萬2,985元   甲○○成年人與少年犯三人以上共同詐欺取財罪，處有期徒刑壹年。 5 丁○○ （提告） 詐騙集團成員假冒網路賣家「婕洛妮絲化妝品網站」，於110年6月28日19時10分許撥打電話予丁○○，佯稱：因系統遭駭客入侵，需至自動櫃員機操作取消扣款云云，致丁○○陷於錯誤而匯出款項。 110年6月28日21時9分許 9萬9,987元 永豐商業銀行帳號000-00000000000000號帳戶（戶名：劉芷華） 先後於110年6月28日21時20分許、21時21分許、21時22分許、21時23分許，在位於臺北市○○區○○街00號之台北富邦銀行瑞湖分行之自動櫃員機，持左列帳戶之提款卡，各提領2萬元（共5筆）。 甲○○成年人與少年犯三人以上共同詐欺取財罪，處有期徒刑壹年肆月。